---
title: "Comptes communes Martinique"
author: "Catherine Talbot"
date: "05/09/2019"
output: html_document
---

# Analyse financière des communes de Martinique

## Travail préparatoire

Importation des données issues de [data.gouv.fr](https://www.data.gouv.fr/fr/datasets/comptes-individuels-des-communes/) (modifier le chemin d'accès des données selon l'endroit où vous les avez téléchargées).

```{r}
comptes_communes_2000_2017 <-
  read_excel(
    "C:/Users/cathe/OneDrive/Bureau/Data science/comptes-communes-2000-2017.xlsx",
    col_names = FALSE
  )
View(comptes_communes_2000_2017)

```

Répartition des données en plusieurs colonnes

```{r}
communes_colonnes <-
  c(
    "annee",
    "dep",
    "depcom",
    "commune",
    "population",
    "produits_total",
    "prod_impots_locaux",
    "prod_autres_impots_taxes",
    "prod_dotation",
    "charges_total",
    "charges_personnel",
    "charges_achats",
    "charges_financieres",
    "charges_contingents",
    "charges_subventions",
    "resultat_comptable",
    "invest_ressources_total",
    "invest_ress_emprunts",
    "invest_ress_subventions",
    "invest_ress_fctva",
    "invest_ress_retours",
    "invest_emplois_total",
    "invest_empl_equipements",
    "invest_empl_remboursement_emprunts",
    "invest_empl_charges",
    "invest_empl_immobilisations",
    "excedent_brut",
    "cap_autofinancement",
    "cap_autofinancement_nette",
    "dette_encours_total",
    "dette_encours_bancaire",
    "avance_tresor",
    "dette_annuite",
    "fond_de_roulement",
    "taxe_habitation",
    "taxe_habitation_base",
    "taxe_foncier_bati",
    "taxe_foncier_bati_base",
    "taxe_non_bati",
    "taxe_non_bati_base",
    "taxe_add_non_bati",
    "taxe_add_non_bati_base",
    "cotis_fonciere_entreprises",
    "cotis_fonciere_enreprises_base",
    "cotisation_valeur_ajoutee_entreprises",
    "import_forfait_entreprises_reseau",
    "taxe_surf_commerciales",
    "compensation_relais_2010",
    "taxe_professionnelle",
    "taxe_professionnelle_base",
    "produits_fonctionnement_caf",
    "charges_fonctionnement_caf",
    "encours_bancaire_net_solde_fonds_toxiques"
  )
comptes_communes_2000_2017 <-
  comptes_communes_2000_2017 %>% separate(1, communes_colonnes, ",")

```

Effacement des caractères parasites

```{r}
pattern_1 <- "\\s\\(L\'\\)"
pattern_2 <- "\\s\\(LA\\)"
pattern_3 <- "\\s\\(LE\\)"
pattern_4 <- "\\s\\(LES\\)"
pattern_5 <- "FRANÃ‡OIS"
comptes_communes_2000_2017 <-
  comptes_communes_2000_2017 %>% mutate(commune = str_replace_all(commune, pattern_1, ""))
comptes_communes_2000_2017 <-
  comptes_communes_2000_2017 %>% mutate(commune = str_replace_all(commune, pattern_2, ""))
comptes_communes_2000_2017 <-
  comptes_communes_2000_2017 %>% mutate(commune = str_replace_all(commune, pattern_3, ""))
comptes_communes_2000_2017 <-
  comptes_communes_2000_2017 %>% mutate(commune = str_replace_all(commune, pattern_4, ""))
comptes_communes_2000_2017 <-
  comptes_communes_2000_2017 %>% mutate(commune = str_replace_all(commune, pattern_5, "FRANCOIS"))

```

Sélection des communes de Martinique (à adapter pour les autres départements si besoin).

```{r}
comptes_communes_martinique <- comptes_communes_2000_2017 %>% filter(dep == "\"972\"")

```

Estimation des taux d'épargne brute
```{r}
comptes_communes_martinique <-
  comptes_communes_martinique %>% mutate(taux_epargne_brute = as.numeric(cap_autofinancement) / as.numeric(produits_total))


```

Estimation des taux d'épargne nette
```{r}
comptes_communes_martinique <-
  comptes_communes_martinique %>% mutate(taux_epargne_nette = as.numeric(cap_autofinancement_nette) / as.numeric(produits_total))


```

Estimation des taux d'effort
```{r}
comptes_communes_martinique <-
  comptes_communes_martinique %>% mutate(taux_effort = as.numeric(invest_empl_equipements) / as.numeric(produits_total))

```

Stratification de la population
```{r}
comptes_communes_martinique <-
  comptes_communes_martinique %>% mutate(strate = cut(
    as.numeric(comptes_communes_martinique$population),
    breaks = c(0, 500, 2000, 5000, 10000, 30000, 100000),
    labels = c(
      "<500",
      "500-2000",
      "2000-5000",
      "5000-10000",
      "10000-30000",
      "30000-100000"
    ),
    right = TRUE
  ))



```
## Analyse exploratoire

Les communes son groupées par année et par strate
```{r}
comptes_communes_martinique_groupes <-
  comptes_communes_martinique %>% group_by(annee, strate) %>% mutate(
    taux_EB_moyen = mean(taux_epargne_brute),
    taux_EN_moyen = mean(taux_epargne_nette),
    taux_effort_moyen = mean(taux_effort)
  )

```

Visualisation de l'évolution du taux d'épargne brute moyen par strate
```{r}
comptes_communes_martinique_groupes %>%
ggplot(aes(annee, taux_EB_moyen)) +
geom_point(alpha = 0.5) +
geom_smooth(method = "lm") +
facet_wrap( ~ strate)

```

Visualisation de l'évolution du taux d'épargne nette moyen par strate
```{r}
comptes_communes_martinique_groupes %>%
ggplot(aes(annee, taux_EN_moyen)) +
geom_point(alpha = 0.5) +
geom_smooth(method = "lm") +
facet_wrap( ~ strate)
```

Visualisation de l'évolution du taux d'effort moyen par strate
```{r}
comptes_communes_martinique_groupes %>%
ggplot(aes(annee, taux_effort_moyen)) +
geom_point(alpha = 0.5) +
geom_smooth(method = "lm") +
facet_wrap( ~ strate)
```

### Représentation cartographique des taux d'épargne brute, d'épargne nette et d'effort

Importations des données cartographiques de la Martinique
```{r}
# path to the geopackage file embedded in cartography
path_to_file <- system.file("gpkg/mtq.gpkg", package = "cartography")
# import to an sf object
mtq <- st_read(dsn = path_to_file, quiet = TRUE)
plot(st_geometry(mtq))

```

Sélection des données de la Martinique pour l'année 2017
```{r}
comptes_communes_martinique_2017 <- comptes_communes_martinique %>% filter(annee == "2017")

```

Harmonistation des codes communes entre la data frame mtq et la data frame comptes_communes_martinique_2017
```{r}
comptes_communes_martinique_2017 <-
  comptes_communes_martinique_2017 %>% mutate(INSEE_COM = depcom) %>% select(-depcom)

comptes_communes_martinique_2017 <-
  comptes_communes_martinique_2017 %>% mutate(INSEE_COM = str_replace(
    comptes_communes_martinique_2017$INSEE_COM,
    "\"97201\"",
    "97201"
  )) %>% mutate(INSEE_COM = str_replace(
    comptes_communes_martinique_2017$INSEE_COM,
    "\"97202\"",
    "97202"
  ))
comptes_communes_martinique_2017 <-
  comptes_communes_martinique_2017 %>% mutate(INSEE_COM = str_replace(
    comptes_communes_martinique_2017$INSEE_COM,
    "\"97203\"",
    "97203"
  ))
comptes_communes_martinique_2017 <-
  comptes_communes_martinique_2017 %>% mutate(INSEE_COM = str_replace(
    comptes_communes_martinique_2017$INSEE_COM,
    "\"97234\"",
    "97234"
  ))
comptes_communes_martinique_2017$INSEE_COM[5] <- "97204"
comptes_communes_martinique_2017$INSEE_COM[6] <- "97205"
comptes_communes_martinique_2017$INSEE_COM[7] <- "97206"
comptes_communes_martinique_2017$INSEE_COM[8] <- "97207"
comptes_communes_martinique_2017$INSEE_COM[9] <- "97208"
comptes_communes_martinique_2017$INSEE_COM[10] <- "97209"
comptes_communes_martinique_2017$INSEE_COM[11] <- "97210"
comptes_communes_martinique_2017$INSEE_COM[12] <- "97211"
comptes_communes_martinique_2017$INSEE_COM[13] <- "97212"
comptes_communes_martinique_2017$INSEE_COM[14] <- "97213"
comptes_communes_martinique_2017$INSEE_COM[15] <- "97214"
comptes_communes_martinique_2017$INSEE_COM[16] <- "97215"
comptes_communes_martinique_2017$INSEE_COM[17] <- "97216"
comptes_communes_martinique_2017$INSEE_COM[18] <- "97217"
comptes_communes_martinique_2017$INSEE_COM[19] <- "97218"
comptes_communes_martinique_2017$INSEE_COM[20] <- "97233"
comptes_communes_martinique_2017$INSEE_COM[21] <- "97219"
comptes_communes_martinique_2017$INSEE_COM[22] <- "97220"
comptes_communes_martinique_2017$INSEE_COM[23] <- "97221"
comptes_communes_martinique_2017$INSEE_COM[24] <- "97222"
comptes_communes_martinique_2017$INSEE_COM[25] <- "97226"
comptes_communes_martinique_2017$INSEE_COM[26] <- "97227"
comptes_communes_martinique_2017$INSEE_COM[27] <- "97228"
comptes_communes_martinique_2017$INSEE_COM[28] <- "97223"
comptes_communes_martinique_2017$INSEE_COM[29] <- "97224"
comptes_communes_martinique_2017$INSEE_COM[30] <- "97225"
comptes_communes_martinique_2017$INSEE_COM[31] <- "97229"
comptes_communes_martinique_2017$INSEE_COM[32] <- "97230"
comptes_communes_martinique_2017$INSEE_COM[33] <- "97231"
comptes_communes_martinique_2017$INSEE_COM[34] <- "97232"


```

Jonction des deux tables via le code commune
```{r}
mtq_2017 <- inner_join(mtq, comptes_communes_martinique_2017, "INSEE_COM")

```

Cartographie des taux d'épargne brute en 2017
```{r}
plot.new()
plot(st_geometry(mtq), col = NA, border = NA, bg = "#aadaff")
choroLayer(
  mtq_2017,
  var = "taux_epargne_brute",
  breaks = c(-0.15, -0.05, 0, 0.1, 0.15, 0.2),
  method = "equal",
  nclass = 5,
  col = carto.pal(
    pal1 = "red.pal",
    n1 = 2,
    pal2 = "green.pal",
    n2 = 4,
    middle = FALSE,
    transparency = FALSE
  ),
  border = "white",
  lwd = 0.5,
  legend.pos = "topright",
  legend.values.rnd = 3,
  legend.title.txt = "Taux Epargne Brute",
  add = TRUE
)
layoutLayer(title = "Taux d'Epargne Brute 2017 en Martinique", 
            sources = "Source: MINEFI, data.gouv.fr, 2019",
            author = paste0("CT_AFD/OCN/FDF "), 
            frame = TRUE, north = FALSE, tabtitle = TRUE, theme= "blue.pal")
```

Cartographie des taux d'épargne nette en 2017
```{r}
plot.new()
plot(st_geometry(mtq), col = NA, border = NA, bg = "#aadaff")
choroLayer(
  mtq_2017,
  var = "taux_epargne_nette",
  breaks = c(-0.15,-0.05, 0, 0.05, 0.1, 0.15),
  method = "equal",
  nclass = 5,
  col = carto.pal(
    pal1 = "red.pal",
    n1 = 2,
    pal2 = "green.pal",
    n2 = 4,
    middle = FALSE,
    transparency = FALSE
  ),
  border = "white",
  lwd = 0.5,
  legend.pos = "topright",
  legend.values.rnd = 3,
  legend.title.txt = "Taux Epargne Nette",
  add = TRUE
)
layoutLayer(title = "Taux d'Epargne Nette 2017 en Martinique", 
            sources = "Source: MINEFI, data.gouv.fr, 2019",
            author = paste0("CT_AFD/OCN/FDF "), 
            frame = TRUE, north = FALSE, tabtitle = TRUE, theme= "blue.pal")

```

Cartographie des taux d'effort en 2017
```{r}
plot.new()
plot(st_geometry(mtq), col = NA, border = NA, bg = "#aadaff")
choroLayer(
  mtq_2017,
  var = "taux_effort",
  breaks = c(0, 0.2, 0.4),
  method = "equal",
  nclass = 3,
  col = carto.pal(pal1 = "blue.pal", n1 = 4),
  border = "white",
  lwd = 0.5,
  legend.pos = "topright",
  legend.values.rnd = 3,
  legend.title.txt = "Taux Effort",
  add = TRUE
)
layoutLayer(title = "Taux d'Effort 2017 en Martinique", 
            sources = "Source: MINEFI, data.gouv.fr, 2019",
            author = paste0("CT_AFD/OCN/FDF "), 
            frame = TRUE, north = FALSE, tabtitle = TRUE, theme= "blue.pal")

```

Sélection des données de la Martinique pour l'année 2000
```{r}
comptes_communes_martinique_2000 <- comptes_communes_martinique %>% filter(annee == "2000")

```

Harmonistation des codes communes entre la data frame mtq et la data frame comptes_communes_martinique_2000
```{r}
comptes_communes_martinique_2000 <-
  comptes_communes_martinique_2000 %>% mutate(INSEE_COM = depcom) %>% select(-depcom)

comptes_communes_martinique_2000 <-
  comptes_communes_martinique_2000 %>% mutate(INSEE_COM = str_replace(
    comptes_communes_martinique_2000$INSEE_COM,
    "\"97201\"",
    "97201"
  )) %>% mutate(INSEE_COM = str_replace(
    comptes_communes_martinique_2000$INSEE_COM,
    "\"97202\"",
    "97202"
  ))
comptes_communes_martinique_2000 <-
  comptes_communes_martinique_2000 %>% mutate(INSEE_COM = str_replace(
    comptes_communes_martinique_2000$INSEE_COM,
    "\"97203\"",
    "97203"
  ))
comptes_communes_martinique_2000 <-
  comptes_communes_martinique_2000 %>% mutate(INSEE_COM = str_replace(
    comptes_communes_martinique_2000$INSEE_COM,
    "\"97234\"",
    "97234"
  ))
comptes_communes_martinique_2000$INSEE_COM[1] <- "97201"
comptes_communes_martinique_2000$INSEE_COM[5] <- "97204"
comptes_communes_martinique_2000$INSEE_COM[6] <- "97205"
comptes_communes_martinique_2000$INSEE_COM[7] <- "97206"
comptes_communes_martinique_2000$INSEE_COM[8] <- "97207"
comptes_communes_martinique_2000$INSEE_COM[9] <- "97208"
comptes_communes_martinique_2000$INSEE_COM[10] <- "97209"
comptes_communes_martinique_2000$INSEE_COM[11] <- "97210"
comptes_communes_martinique_2000$INSEE_COM[12] <- "97211"
comptes_communes_martinique_2000$INSEE_COM[13] <- "97212"
comptes_communes_martinique_2000$INSEE_COM[14] <- "97213"
comptes_communes_martinique_2000$INSEE_COM[15] <- "97214"
comptes_communes_martinique_2000$INSEE_COM[16] <- "97215"
comptes_communes_martinique_2000$INSEE_COM[17] <- "97216"
comptes_communes_martinique_2000$INSEE_COM[18] <- "97217"
comptes_communes_martinique_2000$INSEE_COM[19] <- "97218"
comptes_communes_martinique_2000$INSEE_COM[20] <- "97233"
comptes_communes_martinique_2000$INSEE_COM[21] <- "97219"
comptes_communes_martinique_2000$INSEE_COM[22] <- "97220"
comptes_communes_martinique_2000$INSEE_COM[23] <- "97221"
comptes_communes_martinique_2000$INSEE_COM[24] <- "97222"
comptes_communes_martinique_2000$INSEE_COM[25] <- "97226"
comptes_communes_martinique_2000$INSEE_COM[26] <- "97227"
comptes_communes_martinique_2000$INSEE_COM[27] <- "97228"
comptes_communes_martinique_2000$INSEE_COM[28] <- "97223"
comptes_communes_martinique_2000$INSEE_COM[29] <- "97224"
comptes_communes_martinique_2000$INSEE_COM[30] <- "97225"
comptes_communes_martinique_2000$INSEE_COM[31] <- "97229"
comptes_communes_martinique_2000$INSEE_COM[32] <- "97230"
comptes_communes_martinique_2000$INSEE_COM[33] <- "97231"
comptes_communes_martinique_2000$INSEE_COM[34] <- "97232"


```
Jonction des deux tables via le code commune
```{r}
mtq_2000 <- inner_join(mtq, comptes_communes_martinique_2000, "INSEE_COM")

```

Cartographie des taux d'épargne brute en 2000
```{r}
plot.new()
plot(st_geometry(mtq), col = NA, border = NA, bg = "#aadaff")
choroLayer(
  mtq_2000,
  var = "taux_epargne_brute",
  breaks = c(-0.1, 0, 0.15, 0.35),
  method = "equal",
  nclass = 3,
  col = carto.pal(
    pal1 = "red.pal",
    n1 = 1,
    pal2 = "green.pal",
    n2 = 3,
    middle = FALSE,
    transparency = FALSE
  ),
  border = "white",
  lwd = 0.5,
  legend.pos = "topright",
  legend.values.rnd = 3,
  legend.title.txt = "Taux Epargne Brute",
  add = TRUE
)
layoutLayer(title = "Taux d'Epargne Brute 2000 en Martinique", 
            sources = "Source: MINEFI, data.gouv.fr, 2019",
            author = paste0("CT_AFD/OCN/FDF "), 
            frame = TRUE, north = FALSE, tabtitle = TRUE, theme= "blue.pal")
```

Cartographie des taux d'épargne nette en 2000
```{r}
plot.new()
plot(st_geometry(mtq), col = NA, border = NA, bg = "#aadaff")
choroLayer(
  mtq_2000,
  var = "taux_epargne_nette",
  breaks = c(-0.15, 0, 0.15, 0.3),
  method = "equal",
  nclass = 3,
  col = carto.pal(
    pal1 = "red.pal",
    n1 = 1,
    pal2 = "green.pal",
    n2 = 3,
    middle = FALSE,
    transparency = FALSE
  ),
  border = "white",
  lwd = 0.5,
  legend.pos = "topright",
  legend.values.rnd = 3,
  legend.title.txt = "Taux Epargne Nette",
  add = TRUE
)
layoutLayer(title = "Taux d'Epargne Nette 2000 en Martinique", 
            sources = "Source: MINEFI, data.gouv.fr, 2019",
            author = paste0("CT_AFD/OCN/FDF "), 
            frame = TRUE, north = FALSE, tabtitle = TRUE, theme= "blue.pal")

```

Cartographie des taux d'effort en 2000
```{r}
plot.new()
plot(st_geometry(mtq), col = NA, border = NA, bg = "#aadaff")
choroLayer(
  mtq_2000,
  var = "taux_effort",
  breaks = c(0, 0.2, 0.4, 0.6, 1.6),
  method = "equal",
  nclass = 4,
  col = carto.pal(pal1 = "blue.pal", n1 = 4, transparency = FALSE),
  border = "white",
  lwd = 0.5,
  legend.pos = "topright",
  legend.values.rnd = 3,
  legend.title.txt = "Taux Effort",
  add = TRUE
)
layoutLayer(title = "Taux d'Effort 2000 en Martinique", 
            sources = "Source: MINEFI, data.gouv.fr, 2019",
            author = paste0("CT_AFD/OCN/FDF "), 
            frame = TRUE, north = FALSE, tabtitle = TRUE, theme= "blue.pal")

```

### Représentation graphique de l'évolution des taux d'épargne brute, d'épargne nette et d'effort

Evolution des taux d'épargne brute par commune
```{r}
EB_raster <-
  comptes_communes_martinique %>% ggplot(aes(x = annee, reorder(
    comptes_communes_martinique$commune,
    desc(comptes_communes_martinique$commune)
  ))) + geom_raster(aes(fill = taux_epargne_brute)) + scale_fill_gradient(low = "red", high = "green") + ylab("communes")
EB_raster


```

Evolution des taux d'épargne nette par commune
```{r}
EN_raster <-
  comptes_communes_martinique %>% ggplot(aes(x = annee, reorder(
    comptes_communes_martinique$commune,
    desc(comptes_communes_martinique$commune)
  ))) + geom_raster(aes(fill = taux_epargne_nette)) + scale_fill_gradient(low = "red", high = "green") + ylab("communes")
EN_raster


```

Evolution des taux d'effort par commune
```{r}
TE_raster <-
comptes_communes_martinique %>% ggplot(aes(x = annee, reorder(
comptes_communes_martinique$commune,
desc(comptes_communes_martinique$commune)
))) + geom_raster(aes(fill = taux_effort)) + scale_fill_gradient(low = "blue", high = "green") + ylab("communes")
TE_raster

```

Evolution des taux d'épargne brute par strate
```{r}
EB_raster_strate <-
comptes_communes_martinique_groupes %>% ggplot(aes(x = annee, reorder(
comptes_communes_martinique_groupes$strate,
desc(comptes_communes_martinique_groupes$strate)
))) + geom_raster(aes(fill = taux_epargne_brute)) + scale_fill_gradient(low = "red", high = "green") + ylab("strates")
EB_raster_strate

```

Evolution des taux d'épargne nette par strate
```{r}
EN_raster_strate <-
comptes_communes_martinique_groupes %>% ggplot(aes(x = annee, reorder(
comptes_communes_martinique_groupes$strate,
desc(comptes_communes_martinique_groupes$strate)
))) + geom_raster(aes(fill = taux_epargne_nette)) + scale_fill_gradient(low = "red", high = "green") + ylab("strates")
EN_raster_strate

```

Evolution des taux d'effort par strate
```{r}
TE_raster_strate <-
comptes_communes_martinique_groupes %>% ggplot(aes(x = annee, reorder(
comptes_communes_martinique_groupes$strate,
desc(comptes_communes_martinique_groupes$strate)
))) + geom_raster(aes(fill = taux_effort)) + scale_fill_gradient(low = "blue", high = "green") + ylab("strates")
TE_raster_strate

```

